【裁判字號】    96,交訴,113
【裁判日期】    970328
【裁判案由】    公共危險等
【裁判全文】
臺灣板橋地方法院刑事判決             96年度交訴字第113號
公  訴  人  臺灣板橋地方法院檢察署檢察官
被      告  甲○○
指定辯護人  本院公設辯護人  丙○○
上列被告因偽造有價證券等案件，經檢察官提起公訴（96年度偵
緝字第1680號）及追加起訴（96年度蒞追字第2 號），本院合併
判決如下：
    主  文
甲○○意圖為自己不法之所有，而侵占離本人持有之物，處罰金
新臺幣陸仟元，如易服勞役以新臺幣壹仟元折算壹日，減為罰金
新臺幣仟元，如易服勞役以新臺幣壹仟元折算壹日。又意圖供
行使之用，而偽造本票，處有期徒刑年貳月，「廖志隆」為發
票人，面額新臺幣伍拾萬元，發票日95年7 月31日之本票壹紙及
95年7 月31日汽車租賃約定書上「廖志隆」之署名及指印各壹枚
均沒收。又因過失傷害人，處有期徒刑肆月，如易科罰金以新臺
幣壹仟元折算壹日，減為有期徒刑貳月，如易科罰金以新臺幣壹
仟元抨折算壹日。又駕駛動力交通工具肇事，致人受傷而逃逸，
處有期徒刑拾月，減為有期徒刑伍月，如易科罰金以新臺幣壹仟
元折算壹日。又偽造署押，足以生損害於公眾及他人，處有期徒
刑肆月，如易科罰金以新臺幣壹仟元折算壹日，減為有期徒刑貳
月，如易科罰金以新臺幣壹仟元折算壹日，台北縣政府警察局新
莊分局95年8 月2 日調查筆錄上「廖志隆」之署名計貳枚及指印
計肆枚均沒收。應執行有期徒刑年捌月，「廖志隆」為發票人
，面額新臺幣伍拾萬元，發票日95年7 月31日之本票壹紙、95年
7 月31日汽車租賃約定書上「廖志隆」之署名及指印各壹枚及台
北縣政府警察局新莊分局95年8 月2 日調查筆錄上「廖志隆」之
署名計貳枚及指印計肆枚均沒收。
    事  實
一、甲○○於民國（下同）95年（起訴書誤載為96年）7 月間某
    日，在其台北縣市新莊市○○○路331 號5 樓住處內，拾獲
    離其弟友人廖志隆本人所持有之自用小客車駕駛執照乙枚後
    ，竟基於為自己不法所有之意圖，先將之侵占入己，據為己
    有。再基於供行使用之意圖及行使偽造私文書之犯意，於95
    年7 月31日持用上開「廖志隆」之駕駛執照乙枚，前往台北
    縣新莊市中正528 號「皇家機車託運行（負責人：乙○○）
    」內，在汽車租賃約定書上偽造「廖志隆」之署名及指印各
    乙枚，而偽造私文書乙紙；另在該汽車租賃約定書所附面額
    新台幣（下同）50萬元之空白本票上發票人欄上偽造「廖志
    隆」之署名及指印各乙枚，而偽造發票日95年7 月31日之本
    票乙紙，再將上開偽造私文書及本票各乙紙持交「皇家機車
    託運行」，以為行使，均足以生損害於廖志隆本人及「皇家
    機車託運行（乙○○）」，而租得4380-ES 號自用小客車使
    用。嗣於95年8 月1 日10時51分許，甲○○駕駛上開自用小
    客車沿台北縣新莊市○○路，欲右轉八德街行駛時，上開路
    口之燈光號誌為紅燈（按該燈光號誌並無得紅燈右轉之綠燈
    號誌），應注意汽車行駛至交岔路口，其行進、轉彎，應遵
    守燈光號誌之指揮及汽車行駛時，駕駛人應注意車前狀況，
    並隨時採取必要之安全措施，且按諸當時之天候、光線、號
    誌、路況等一切情狀，復無甲○○不能注意之情形，竟疏未
    注意在上開燈光號誌已為紅燈之情況下，仍逕行右轉，復疏
    未注意其車前適有由戊○○所騎用，惟亦疏未注意跨越八德
    街雙黃線而駛入對向車道（即甲○○右轉後之行駛車道），
    欲左轉往龍安路方向行駛，並附載其母丁○○在後座之QT8-
    011 號機車，正自前面行駛而來，以上開自用小客車前保險
    桿處撞及上開機車車頭處而人車倒地，致戊○○因之受有左
    膝部、左下肢撕裂傷之傷害；丁○○則受有左膝鈍傷之傷害
    。詎甲○○於上開時地駕駛上開自用小客車之動力交通工具
    發生上開肇事致戊○○、丁○○2 人分別受有上述之傷害後
    ，竟未停車報警到場處理，隨即加速沿八德街往民安路之方
    向逃逸離去。後戊○○即報請警員到場處理，並經警調閱上
    開肇事現場之路邊監視錄影帶，查悉係「皇家機車託運行（
    乙○○）」所出租上開自用小客車之駕駛者肇事逃逸後，而
    通知甲○○（按當時警員以甲○○為「廖志隆」其人）到案
    說明時，甲○○竟另基於偽造署押之接續犯意，在台北縣政
    府警察局新莊分局95年8 月2 日之調查筆錄上偽造「廖志隆
    」之署名2 枚及指印4 枚，足以生損害於廖志隆本人及偵查
    機關對刑事案件偵辦之正確性。嗣經廖志隆本人於95年8 月
    21日查出甲○○其人之真實年籍資料，並報請警員處理時，
    始行查悉上情。
二、案經戊○○、丁○○訴由台北縣政府警察局新莊分局報請臺
    灣板橋地方法院檢察署檢察官偵查起訴及追加起訴。
    理  由
一、上開事實業據被告甲○○於本院審理時坦承不諱，核與告訴
    人戊○○、丁○○2 人於警詢及偵查中指訴之情節、證人廖
    志隆、乙○○2 人於警詢及偵查中證述之情節，均相符合，
    復有上開偽造汽車租賃約定書影本、偽造本票影本、道路交
    通事故現場圖、道路交通事故調查報告表、台北縣政府警察
    局新莊分局道路交通事故肇事人自首情形紀錄表、告訴人戊○○、丁○○診斷證明書各乙份及肇事現場及車輛照車12張
    ，在卷可稽，足堪認定。被告上開犯行均臻明確，應予依法
    論科。
二、核被告所為，係犯刑法第337 條之意圖為自己不法之所有，
    而侵占離本人所持有之物罪、第201 條第1 項之意圖供行使
    之用，而偽造本票罪、第216 條、第210 條之行使偽造私文
    書罪、第284 條第1 項前段之過失傷害罪、第185 條之4 之
    駕駛動力交通工具肇事，致人受傷而逃逸罪及第217 條第1
    項之偽造署押罪。被告偽造「廖志隆」之上開署名及指印，
    為其偽造上開私文書之部分行為；被告偽造上開私文書之低
    度行為，復為其持以行使上開偽造私文書之高度行為所吸收
    ；被告偽造「廖志隆」之上開署名及指印，為其偽造上開本
    票之部分行為；被告行使上開偽造本票之低度行為，復為其
    偽造上開本票之高度行為所吸收，均不另論擬，合先敘明。
    被告以一行為而同時行使上開偽造私文書及偽造本票間及以
    一過失行為而同時傷害告訴人戊○○、丁○○間，均有一行
    為而觸犯數罪名之想像競合關係，均為想像競合犯，應依刑
    法第55條之規定，各從一重之行使偽造本票罪及過失傷害罪
    處斷。被告就所犯上開意圖為自己不法之所有，而侵占離本
    人所持有之物罪、意圖供行使之用，而偽造本票罪、過失傷
    害罪、駕駛動力交通工具肇事，致人受傷而逃逸罪及偽造署
    押罪間，其犯意各別，應予分論併罰。爰審酌被告各件犯罪
    之動機、目的、手段、對告訴人戊○○、丁○○、被害人「
    皇家機車託運行（乙○○）」、廖志隆所生危害之程度及被
    告犯罪後之態度等一切情狀，量處如主文所示之刑。又中華
    民國九十六年罪犯減刑條例已自96年7 月16日起生效施行，
    就被告所犯上開意圖為自己不法之所有，而侵占離本人所持
    有之物罪、過失傷害罪、駕駛動力交通工具肇事，致人受傷
    而逃逸罪及偽造署押罪，應依該條例第2 條第1 項第3 款、
    第7 條之規定，均再減其宣告刑，並定其應之執行之刑，以
    資儆懲。
三、上開本票乙紙，係被告所偽造者，業據本院認定在卷，應依
    刑法第205 條之規定，宣告沒收之。另上開95年7 月31日汽
    車租賃約定書上「廖志隆」之署名及指印各乙枚及台北縣政
    府警察局新莊分局95年8 月2 日調查筆錄上「廖志隆」之署
    名2 枚及指印4 枚，均係被告所偽造者，亦據本院認定在卷
    ，應依刑法第219 條之規定，均宣告沒收之。
據上論斷，應依刑事訴訟法第299 條第1 項前段，刑法第185 條
之4 、第201 條第1 項、第210 條、第216 條、第217 條第1 項
、第284 條第1 項前段、第337 條、第55條、第51條第5 款、第
205 條、第219 條，刑法施行法第1 條之1 第1 項、第2 項前段
，中華民國九十六年罪犯減刑條例第2 條第1 項第3 款、第7 條
、第10條，判決如主文。
本案經檢察官楊展庚到庭執行職務。
中    華    民    國    97    年    3     月    28    日
                刑事第十二庭  審判長法  官  戴嘉清
                                    法  官  陳信旗
                                    法  官  林晏鵬
以上正本證明與原本無異
如不服本判決應於送達後10日內向本院提出上訴狀
                                    書記官  陳映孜
中    華    民    國    97    年    3     月    31    日
附錄法條：刑法第185 條之4 、第201 條、第210 條、第216 條
、第217 條、第284 條、第337 條
中華民國刑法第185條之4
（肇事遺棄罪）
駕駛動力交通工具肇事，致人死傷而逃逸者，處 6 月以上 5 年
以下有期徒刑。
中華民國刑法第201條
（有價證券之偽造變造與行使罪）
意圖供行使之用，而偽造、變造公債票、公司股票或其他有價證
券者，處3年以上10年以下有期徒刑，得併科3千元以下罰金。
行使偽造、變造之公債票、公司股票或其他有價證券，或意圖供
行使之用，而收集或交付於人者，處1年以上7年以下有期徒刑，
得併科3千元以下罰金。
中華民國刑法第210條
（偽造變造私文書罪）
偽造、變造私文書，足以生損害於公眾或他人者，處 5 年以下有
期徒刑。
中華民國刑法第216條
（行使偽造變造或登載不實之文書罪）
行使第 210 條至第 215 條之文書者，依偽造、變造文書或登載
不實事項或使登載不實事項之規定處斷。
中華民國刑法第217條
（偽造盜用印章印文或署押罪）
偽造印章、印文或署押，足以生損害於公眾或他人者，處 3 年以
下有期徒刑。
盜用印章、印文或署押，足以生損害於公眾或他人者，亦同。
中華民國刑法第284條
（過失傷害罪）
因過失傷害人者，處 6 月以下有期徒刑、拘役或 5 百元以下罰
金，致重傷者，處1年以下有期徒刑、拘役或5百元以下罰金。
從事業務之人，因業務上之過失傷害人者，處 1 年以下有期徒刑
、拘役或1 千元以下罰金，致重傷者，處 3 年以下有期徒刑、
拘役或2千元以下罰金。
中華民國刑法第337條
（侵占遺失物罪）
意圖為自己或第三人不法之所有，而侵占遺失物、漂流物或其他
離本人所持有之物者，處5百元以下罰金。


司法院資訊處製作；財團法人民間司法改革基金會備份。
